【裁判字號】    89,上訴,1240
【裁判日期】    890124
【裁判案由】    毒品危害防制條例
【裁判全文】
臺灣高等法院刑事判決                          八十九年度上訴字第一二四號
    上  訴  人
    即  被  告  乙○○
    選任辯護人  柯士斌
                詹慶堂
右上訴人因毒品危害防制條例案件，不服臺灣板橋地方法院八十八年度訴字第一六二
四號，中華民國八十九年一月二十四日第一審判決（起訴案號：臺灣板橋地方法院檢
察署八十八年度偵字第一○一一六號）提起上訴，本院判決如左：
    主  文
上訴駁回。
    事  實
一、乙○○綽號「廁所」，有多次違反麻醉藥品管理條例案件前科，最後一次係民國
    （下同）八十四年間，因違反麻醉藥品管理條例案件，經臺灣宜蘭地方法院判處
    有期徒刑六月確定，於八十四年九月二十日易科罰金執行完畢，仍不知悔改，明
    知化學合成麻醉藥品安非他命，業經行政院衛生署於七十九年十月九日以衛署藥
    字第九０四一四二號公告，列入麻醉藥品管理條例第二條第四款所定「化學合成
    麻醉藥品類」管理，不得非法吸用及意圖販賣而持有。竟基於意圖販賣而非法持
    有安非他命之犯意，於八十四年十月二十一日，在宜蘭縣由不詳年籍成年男子「
    高天富」處，收受安非他命一包（驗餘後淨重二十八，八八公克）及分裝袋四十
    四個而持有之，並將之由宜蘭縣攜帶至臺北縣，於同日下午在臺北縣三重市○○
    路○段三十三號二樓「巨環旅社」二○八室，請託甲○○（業因意圖販賣而非法
    持有安非他命，經最高法院判處有期徒刑三年二月確定）代為在臺北地區尋找購
    買安非他命之買主，並交付上開安非他命及分裝袋予甲○○。又乙○○亦明知安
    非他命為行政院衛生署以六十九年十二月八日衛署藥字第三０一一二四號公告，
    列入藥事法第二十二條所定之禁藥，不得非法轉讓，竟另行起意，基於轉讓禁藥
    之犯意，於上開時、地，無償轉讓安非他命予甲○○、丙○○（二人施用安非他
    命案件業經判決確定）施用一次。嗣於八十四年十月二十一日下午三時三十分許
    ，甲○○、丙○○於前開巨環旅社二○八室，為警查獲，當場扣得乙○○交予甲○○之安非他命一包及分裝袋四十四個，乙○○則於之前趁隙逃逸，經甲○○供
    出安非他命來源，始悉上情。
二、案經台灣板橋地方法院檢察署檢察官簽分偵查起訴。
    理由
一、訊據上訴人即被告乙○○固不否認有攜帶上開安非他命及分裝袋至巨環旅社之事
    實，惟矢口否認有意圖販賣而非法持有及轉讓安非他命犯行，辯稱：伊友人高天
    富於八十四年十月二十一日知悉伊自宜蘭開車要北上台北，即以一塑膠袋內裝一
    檳榔盒，請伊攜至台北交給甲○○，伊依約送到後，經甲○○打開該檳榔盒，始
    知內裝安非他命，伊當時已戒除吸安惡習，一見係安非他命即行離開，亦未提供
    安非他命供甲○○、丙○○施用云云。
二、經查：
  (一)意圖販賣而非法持有安非他命部分：
    被告已於台灣板橋地方法院八十五年度訴字第一０七七號甲○○、丙○○違反麻
    醉藥品管理條例案件（以下簡稱前案）中證稱，扣案安非他命及分裝袋四十四個
    係其帶至巨環旅社，且係綽號「阿富」（即高天富）託其帶至台北地區乙節（見
    台灣板橋地方法院前案卷第一三０頁，八十五年八月二十七日訊問筆錄），核證
    人與甲○○於前案警訊及台灣板橋地方法院審理時供述相符。證人甲○○於前案
    警訊中供稱：伊吸用之安非他命係綽號「廁所」之乙○○所免費提供予伊吸用，
    綽號「廁所」之乙○○從宜蘭來三重找伊，帶了警方所查獲之安非他命及分裝袋
    ，叫伊幫他介紹買主，伊還來不及販賣就為警查獲，伊知綽號「廁所」之乙○○
    有販賣安非他命，因伊與乙○○在宜蘭就認識，乙○○從宜蘭上來找伊，只認識
    伊一人，故要伊幫忙，乙○○拿該物品予伊時是希望伊幫其販賣等語（見前案八
    十四年度偵字第一八八三四號卷第三頁反面、第四頁正面及反面、第五頁正面及
    反面），並於台灣板橋地方法院審理前案時供稱：扣案安非他命一包係伊朋友即
    綽號「廁所」之乙○○拿至巨環旅社來找伊，看伊能否在台北地區替其尋找安非
    他命買主，扣案之分裝塑膠袋亦係乙○○帶來的，乙○○打伊呼叫器，然後至巨
    環旅社來找伊等語（見台灣板橋地方法院前案卷第二十五頁八十五年六月七日訊
    問筆錄）；及供稱：乙○○委託伊尋找安非他命買主，丙○○不認識乙○○，乙○○係拜託伊尋找安非他命買主，伊係基於朋友立場幫忙乙○○，但伊還未幫綽
    號「廁所」之乙○○找買主即為警查獲等語（見同前卷第四十五頁背面，八十五
    年六月十四日訊問筆錄）。證人吳明雄於本院審理前案時證稱：甲○○為警查獲
    當時，伊亦住在巨環旅社，伊與甲○○、乙○○均是朋友，當時伊下樓買東西，
    回來警察就不見了，過了一會兒，乙○○找伊進去甲○○房間電視下看安非他命
    在不在等語（見本院前案卷第七十二頁，八十六年八月二十七日訊問筆錄），若
    如被告所辯，係受託轉交安非他命予甲○○，豈須於警離去後，急於察看安非非
    命是否安在，顯見證人甲○○所供：上開安非他命係被告受託交予甲○○販賣等
    語為實在。再查證人甲○○於原審本案訊問時證稱：為警查獲當日扣得之安非他
    命確係被告帶來，要伊幫他找買主，伊有口頭答應，但尚未幫他找。被告來找伊
    時，另有友人丙○○在場，我們有與被告一起吸安，後來丙○○先行離開，丙○○到樓下時，看到警察在臨檢，打電話上來通知，被告表示他要出去看看，並把
    他帶來的安非他命放在旅社。當天被告來找伊時，要伊幫他找買主，伊當時是敷
    衍他，但伊並沒有意思幫他找。後來因警察臨檢，被告逃跑，安非他命留在旅社
    ，當時被告尚未談及找買主要如何聯絡。伊不認識高天富，吳明雄於伊具保後，
    告訴伊說案發當天於警察臨檢後之半小時，乙○○打電話給他，要他到二０八室
    去看安非他命是否還在。伊與被告無仇隙，吳明雄與被告也是朋友，伊已判刑確
    定，所證均實在，並未故意誣賴被告等語（見原審卷第五十一頁至第五十三頁）
    。證人吳明雄於原審本案訊問時亦證稱：被告有到旅社樓下找伊，要伊與他一同
    上樓去看安非他命是否還在，伊以前在台灣高等法院所證均實在等語（見原審卷
    六十六頁），益證被告確有將安非他命交由甲○○代尋買主。雖甲○○嗣於原審
    訊問時改稱：係警察要伊說被告要伊幫他找買主，表示這樣伊就沒事，其實係因
    警察來臨檢，被告就跑了，伊不認識高天富云云（見原審卷第六十七頁）；於本
    院囑託台灣宜蘭地方法院八十九年七月二十八日訊問時證稱：被告是第一次到巨
    環旅社，當天被告有帶安非他命去，伊事先不知道被告有帶安非他命來，被告到
    時只有跟伊閒話家常而已，當時是因警察臨檢，被告把安非他命丟在伊那邊就逃
    跑，被告沒有託伊找買主，當時是警察叫伊如此說跟伊沒有關係，手印蓋一蓋結
    果伊也被判刑，高天富伊不認識，伊不知道被告帶安非他命來的目的為何云云，
    惟按前案公訴人係依證人甲○○於警、偵訊供承安非他命係被告託甲○○販賣等
    情，起訴甲○○涉有意圖販賣而非法持有安非他命罪嫌，證人甲○○於前案法院
    審理時亦為相同之供述，若如證人甲○○警訊所供，係警教唆所致，則甲○○於
    前案偵審時即應加以否認以求無罪或減輕刑責，惟甲○○於前案偵審及原審作證
    時，仍為相同之陳述，顯見證人甲○○所證稱：扣案安非他命係被告攜來，請求
    伊代為尋找買主等語，應屬可信。再被告亦供承：安非他命確係伊帶至巨環旅社
    等語，惟依甲○○前開證言可知，被告係遇警臨檢，未及談及販賣價格等細節，
    即倉惶逃離，是被告所辯：若係委託甲○○找買主，豈可能將大包安非他命無償
    置於甲○○處，且未告知販賣價格，與委託販賣之常情不符，甲○○所言不實云
    云，顯無可採。再被告有多次施用安非他命前科，豈有不知其所攜帶之物品為安
    非他命，且被告明知安非他命係查緝之違禁物，仍冒遭查獲之危險，無故受託攜
    帶數量非微之安非他命至臺北縣予甲○○，顯與常理不合，是其所辯，應為事後
    卸責之詞，不足採信。而扣案之白色結晶物一大包（驗餘淨重貳拾捌點捌捌公克
    包裝零點伍肆公克），經送法務部調查局以氣相層析質譜儀分析法、化學分析法
    鑑定，確係化學合成麻醉藥品安非他命無誤，有該局八十五年七月十日（八五）
    陸字第八五０八一四五二號檢驗通知書一紙附卷可按（見前案地院卷第八十九頁
    ）。被告意圖販賣而持有安非他命犯行事證明確，洵堪認定。至證人丙○○於本
    院八十九年六月十六日訊問時證稱：是警察叫我們承認是拿來賣的云云，核與事
    實不符，不能採為對被告有利之認定。
  (二)轉讓禁藥部分：
    證人甲○○、丙○○迭於前案警、偵訊中坦承渠等在為警查獲處非法吸用之安非
    他命，係綽號「廁所」之乙○○免費提供等情，證人甲○○於台灣板橋地方法院
    審理前案時亦為相同之供述（見台灣板橋地方法院前案卷第四十五頁，八十五年
    六月十四日訊問筆錄），雖渠等於前案警訊時就吸食安非他命之時間供述不一，
    惟渠等於前案偵訊時均已證稱：最後一次吸食係於八十四年十月二十一日在查獲
    地吸食等語（見前案偵字卷第十四頁背面），證人甲○○於本案原審訊問時亦證
    稱：為警查獲當日扣得之安非他命確係被告帶來。被告來找伊時，另有友人丙○○在場，我們有與被告一起吸安等語（見原審卷第五十一頁至第五十三頁），而
    被告亦坦承扣案安非他命為伊攜帶至為警查獲處，足證被告確有免費提供安非他
    命予甲○○、丙○○吸食之犯行。至證人丙○○於本院八十九年六月十六日訊問
    時改稱：被告沒有提供安非他命給伊吸食云云；證人甲○○於本院囑託台灣宜蘭
    地方法院八十九年七月二十八日訊問時改稱：伊吸用的安非他命都是伊自己買的
    ，不是向被告買的，伊沒有向被告拿過安非他命云云，核屬事後迴護被告之詞，
    不足採信。被告空言否認犯罪，自無可採，被告此部分犯行，亦事證明確，洵堪
    認定。
三、查「安非他命類」(Amphe tamine-like) 藥品係甲基苯乙胺化學合成麻醉藥品，
    屬中樞神經興奮劑，吸用後會引起不安、頭昏、亢進性反應、失眠、焦慮、譫妄
    、慢性中毒、精神障礙，類似精神分裂症之錯覺、幻覺、妄想及伴有行動與性格
    異常等副作用，並有輕微之成癮性，嚴重危害身心健康，而慣用者由於精神錯亂
    ，更具暴力攻擊及反社會行為、自殺等傾向，後果堪慮，尤以戒解不易，其毒害
    不在煙毒之下，是以行政院衛生署於七十九年十月九日以衛署藥字第九０四一四
    二號公告，列入麻醉藥品管理條例第二條第四款所定「化學合成麻醉藥品類」管
    理，不得意圖販賣而持有。且以六十九年十二月八日衛署藥字第三０一一二四號
    公告，列入藥事法第二十二條所定之禁藥，不得非法轉讓。核被告所為，持有安
    非他命部分，係犯麻醉藥品管理條例第十三條之一第二項第二款之意圖販賣而非
    法持有麻醉藥品罪；無償提供安非命予他人施用，係犯藥事法第八十三條第一項
    之轉讓禁藥罪名。又查毒品危害防制條例業於八十七年五月二十日修正公布施行
    ，於同年五月二十二日生效，依毒品危害防制條例第五條第二項意圖販賣而持有
    第二級毒品者（安非他命為其中之一），法定刑為五年以上有期徒刑，得併科新
    臺幣五百萬元以下罰金，較麻醉藥品管理條例第十三條之一第二項第二款意圖販
    賣而非法持有化學合成麻醉藥品者，法定刑為三年以上十年以下有期徒刑，得併
    科三萬元以下罰金為重。再前開條例已取代原藥事法，安非他命依該條例第二條
    第二項第二款規定，列為第二級毒品，依毒品危害防制條例第八條第二項轉讓第
    二級毒品者，處六月以上五年以下有期徒刑，得併科新臺幣七十萬元以下罰金，
    較藥事法第八十三條第一項之轉讓禁藥者，法定刑為五年以下有期徒刑，得併科
    新台幣十萬元以下罰金為重。被告行為後法律有變更，依刑法第二條第一項但書
    之規定，應適用有利於行為人之法律即麻醉藥品管理條例第十三條之一第二款及
    藥事法第八十三條第一項之規定論處。被告因轉讓而非法持有甲基安非他命之低
    度行為，應為轉讓之高度行為所吸收，不另論罪。被告所犯前開二罪，犯意各別
    、行為互異，應分論併罰。又查被告有事實欄所載之犯罪科刑執行情形，有臺灣
    高等法院檢察署刑案紀錄簡覆表在卷可稽，其受有期徒刑之執行完畢後，五年以
    內再犯有期徒刑以上之本罪，為累犯，應依法分別加重其刑。
四、原審認被告罪證明確，適用麻醉藥品管理條例第十三條之一第二項第二款、藥事
    法第八十三條第一項，刑法第十一條前段、第二條第一項但書、第四十七條、第
    三十八條第一項第一款、第二款、第五十一條第五款之規定，並爰審酌被告犯罪
    之動機、目的、手段、所生之危害，意圖販賣而持有安非他命之數量、提供安非
    他命予他人施用，及其品性、生活狀況、智識程度及犯罪後之態度等一切情狀，
    分別就被告意圖販賣而非法持有化學合成麻醉藥品部分，量處有期徒刑三年六月
    ；就明知為禁藥，而轉讓部分，量處有期徒刑七月，並定應執行有期徒刑三年十
    月。並說明扣案之安非他命壹大包（驗餘淨重二十八．八八公克，包裝０．五四
    公克），係被告意圖販賣而持有之違禁物，分裝袋四十四個為被告所有，供犯罪
    所用之物，而均宣告沒收。認事用法，核無不合，量刑亦屬適當。被告上訴意旨
    猶執前詞否認犯罪，而指摘原判決不當，為無理由，應予駁回。
據上論斷，應依刑事訴訟法第三百六十八條，判決如主文。
本案經檢察官劉斐玲到庭執行職務。
中    華    民    國    八十九    年        十        月        四      日
                            臺灣高等法院刑事第十五庭
                                審判長法  官  雷  元  結
                                      法  官  胡  泉  田
                                      法  官  鄧  振  球
右正本證明與原本無異。
如不服本判決應於收受送達後十日內向本院提出上訴書狀，其未敘述上訴之理由者並
得於提起上訴後十日內向本院補提理由書（均須按他造當事人之人數附繕本）。
                                      書記官  梁  雅  華
中    華    民    國    八十九    年        十        月        六      日
附錄：本案論罪科刑法條全文
麻醉藥品管理條例第十三條之一：
違反前條之規定，其屬於第二條第一款至第三款之麻醉藥品者，應分別依法處罰。
違反前條之規定，其屬於第二條第四款之麻醉藥品者，依左列規定處罰：
一、非法輸入、製造、運輸、販賣者，處五年以上有期徒刑，得併科五萬元以下罰金
    。
二、意圖販賣而非法持有者，處三年以上十年以下有期徒刑，得併科三萬元以下罰金
  。
三、意圖營利而非法為人施打者，處五年以下有期徒刑，得併科二萬元以下罰金。
四、非法施打、吸用者，處三年以下有期徒刑、拘役或一萬元以下罰金。
五、非法持有者，處二年以下有期徒刑、拘役或五千元以下罰金。
前項第一款之未遂犯罰之。
犯第二項第四款之罪有癮者，應由審判機關先行指定相當處所勒戒。經勒戒斷癮後再
犯者，加重本刑至三分之二。
藥事法第八十三條：
明知為偽藥或禁藥，而販賣、供應、調劑、運送、寄藏、牙保、轉讓或意圖販賣而陳
列者，處五年以下有期徒刑，得併科新台幣十萬元以下罰金。
犯前項之罪，因而致人於死，處七年以上有期徒刑，致重傷害者，處一年以上七年以
下有期徒刑。
因過失犯第一項之罪者，處一年以下有期徒刑、拘役或新台幣十萬元以下罰金。
第一項之未遂犯罰之。


司法院資訊處製作；財團法人民間司法改革基金會備份。
